【裁判字號】    99,訴緝,101
【裁判日期】    990921
【裁判案由】    違反槍砲彈藥刀械管制條例
【裁判全文】
臺灣高雄地方法院刑事判決             99年度訴緝字第101號
公  訴  人  臺灣高雄地方法院檢察署檢察官
被      告  甲○○
指定辯護人  本院公設辯護人蘇鴻吉
上列被告因違反槍砲彈藥刀械管制條例案件，經檢察官提起公訴
（98年度偵字第10678 號），本院判決如下：
    主  文
甲○○犯非法寄藏可發射子彈具殺傷力之槍枝罪，累犯，處有期
徒刑參年陸月，併科罰金新臺幣伍萬元，罰金如易服勞役，以新
臺幣壹仟元折算壹日。扣案仿HIGH STANDARD 廠雙管手槍製造之
槍枝壹支（槍枝管制編號0000000000號）、直徑6.0 ±0.5mm 非
制式子彈壹顆，均沒收。
    事  實
一、甲○○前因施用毒品案件，經本院以95年度訴緝字29號判決
    處有期徒刑8 月、4 月，定應執行刑為有期徒刑10月確定，
    嗣復經本院以96年度聲減字561 號裁定減刑並定應執行刑為
    有期徒刑5 月確定，於民國96年7 月16日執行完畢。詎仍不
    知悔改，明知可發射子彈具有殺傷力之改造手槍及具有殺傷
    力之子彈，均係槍砲彈藥刀械管制條例所列管之管制物品，
    非經中央主管機關許可不得無故持有或寄藏，竟未經許可，
    基於寄藏可發射子彈具有殺傷力之改造手槍及具有殺傷力之
    子彈之犯意，於98年1 月間某日，在高雄縣鳳山市○○街85
    巷11號住處，受真實姓名年籍不詳之陳姓男子委託，保管可
    發射子彈具有殺傷力之仿HIGH STNDARD廠雙管手槍製造之槍
    枝1 枝（槍枝管制編號：0000000000號）及具有殺傷力之直
    徑6.0 ±0.5mm 非制式子彈共2 顆（下稱系爭槍彈），並將
    之置於住處房間抽屜內，以書本覆蓋而無故寄藏之。嗣警方
    於98年3 月30日接獲民眾匿名檢舉，得知甲○○將於翌（31
    ）日下午，攜帶槍彈至高雄縣鳳山市○○路與中山路口之遊
    藝場處，遂於98年3 月31日下午1 時許，前往該址埋伏，適
    甲○○於98年3 月31日下午3 時50分許，將系爭槍彈置於長
    褲左側口袋攜帶外出，行經高雄縣鳳山市○○路與中山西路
    時，因手插在隆起之褲袋內形跡可疑，遭員警蔡一男、李彥
    儀上前盤查，請甲○○交出褲袋內之物品，而當場查獲，並
    在甲○○褲袋內扣得上開改造手槍1 支及非制式子彈2 顆（
    其中1 顆子彈因試射而喪失子彈之作用與性質）。
二、案經高雄縣政府警察局鳳山分局報告臺灣高雄地方法院檢察
    署檢察官偵查起訴。
    理  由
壹、程序方面：
一、內政部警政署刑事警察局鑑驗書：
    本件卷附內政部警政署刑事警察局98年6 月8 日刑鑑字第
    0980052318號鑑驗書1 份（見偵卷第37至39頁），雖係由高
    雄縣政府警察局鳳山分局委託該局鑑定，惟此乃因應實務上
    司法警察機關調查中之案件，或有量大或急迫之現實需求，
    就特定案件類型認當然有鑑定之必要者，基於檢察一體之原
    則，由該管檢察長對於轄區內之案件，以事前概括選任鑑定
    人或囑託鑑定機關（團體）之方式，俾便轄區內之司法警察
    官、司法警察對於調查中之此類案件，得即時送請事前已選
    任之鑑定人或囑託之鑑定機關（團體）實施鑑定（臺灣高雄
    地方法院檢察署92年10月23日雄檢楠文字第0921000294號函
    及所附臺灣高雄地方法院檢察署檢察長概括選任鑑定人或囑
    託鑑定機關（團體）名冊），是上開鑑驗書應視同受承辦檢
    察官囑託鑑定，鑑定機關所出具之上揭鑑驗書，為刑事訴訟
    法第206 條所定之傳聞例外，自有證據能力（參見最高法院
    96年度台上第5298號、95年度台上字第6648號判決) 。
二、又被告以外之人於審判外之陳述，雖不符同法第159 條之1
    至第159 條之4 之規定，但經當事人於審判程序同意作為證
    據，法院審酌該言詞陳述或書面陳述作成時之情況，認為適
    當者，亦得為證據，同法第159 條之5 第1 項定有明文。除
    上開證據外，本判決所引用之其餘傳聞證據，均已依法踐行
    調查證據程序，當事人於審判程序亦同意作為證據，本院審
    酌證據資料作成時之情況，並無違法不當及證明力明顯過低
    之瑕疵，且無依法應排除其證據能力之情形，認以之作為證
    據應屬適當，故有證據能力。
貳、實體方面：
一、上開犯罪事實，業據被告甲○○於本院審理中坦承不諱，且
    有高雄縣政府警察局鳳山分局搜索扣押筆錄、扣押物品清單
    、扣押物品收據、內政部警政署刑事警察局98年6 月8 日刑
    鑑字第0980052318號鑑驗書、本院辦理刑事案件電話紀錄查
    詢表、員警蔡一男出具之職務報告各1 份、照片6 張在卷可
    證（見偵卷第9 至11、20至23、37至39頁、院二卷第29頁、
    院三卷第56頁）。又警方於98年3 月31日下午3 時50分許，
    在被告褲袋內扣得之系爭槍彈，經送內政部警政署刑事警察
    局鑑驗，鑑驗結果為：送鑑手槍1 支（槍枝管制編號：
    0000000000）係改造手槍，由仿HIGH STNDARD廠雙管手槍製
    造之槍枝，車通金屬槍管內阻鐵而成，擊發功能正常，可供
    擊發適用子彈使用，認具殺傷力；送鑑子彈2 顆，認均係非
    制式子彈，由金屬彈殼組合直徑6.0 ±0.5mm 金屬彈丸而成
    ，採樣1 顆試射，可擊發，認具殺傷力，有該局98年6 月8
    日刑鑑字第0980052318號鑑驗書1 份附卷足憑（見偵卷第37
    頁），足認被告寄藏之系爭槍彈具有殺傷力無訛，被告前開
    出於任意性之自白，與事實相符，堪以採信。本案事證明確
    ，被告犯行洵堪認定，應依法論科。
二、按寄藏與持有，均係將物置於自己實力支配之下，僅寄藏必
    先有他人之持有行為，而後始為之受寄代藏而已，故寄藏之
    受人委託代為保管，其保管之本身，亦屬持有，不過，此之
    持有係受寄之當然結果，法律上自宜僅就「寄藏」行為為包
    括之評價，不應另就「持有」予以論罪（最高法院年74年台
    上字第3400號判例要旨參照）。是被告甲○○受真實姓名年
    籍不詳之陳姓男子之託，保管具有殺傷力之系爭槍彈，並將
    之攜帶出門，因而為警查獲，其持有改造手槍及子彈之行為
    ，自為寄藏之當然結果，應包括於寄藏行為而評價，故核其
    所為，係犯槍砲彈藥刀械管制條例第8 條第4 項非法寄藏可
    發射子彈具殺傷力之槍枝罪、同條例第12條第4 項非法寄藏
    子彈罪。被告同時寄藏改造手槍、子彈，係一行為觸犯2 罪
    名，為想像競合犯，應依刑法第55條規定，從一重之同條例
    第8 條第4 項非法寄藏可發射子彈具殺傷力之槍枝罪處斷。
    被告有如事實欄所載曾受有期徒刑之宣告及執行完畢乙節，
    有臺灣高等法院被告前案紀錄表1 份在卷可參，被告於有期
    徒刑執行完畢後，5 年內故意再犯本案有期徒刑以上之罪，
    為累犯，應依刑法第47條第1 項之規定，加重其刑。
三、另按槍砲彈藥刀械管制條例第18條第1 項前段規定，犯本條
    例之罪自首，並報繳其持有之全部槍砲、彈藥、刀械者，減
    輕或免除其刑。次按對於未發覺之罪自首之「發覺」，不以
    有偵查犯罪職權之機關或人員確知其人犯罪無誤為必要，祇
    須有確切根據，而對其發生懷疑時，即得謂已發覺（參見最
    高法院99年度台上字第3901號判決）。查員警蔡一男、李彥
    儀於98年3 月30日接獲民眾匿名檢舉電話，得知被告將於翌
    （31）日下午，攜帶槍彈至高雄縣鳳山市○○路與中山西路
    口之遊藝場處，遂於翌（31）日下午1 時許，前往該址埋伏
    ，約於下午4 時許，員警蔡一男、李彥儀見被告在該遊藝場
    前形跡可疑，左右張望，手並插在隆起之褲袋內，褲袋外觀
    貌似一把槍，與線民所述相符，遂上前盤查其身分，請被告
    交出褲袋內之物品，因而查獲系爭槍彈等情，有本院辦理刑
    事案件電話紀錄查詢表、員警蔡一男出具之職務報告各1 份
    及現場照片4 張在卷可考（見偵卷第20至22頁、院二卷第29
    頁、院三卷第56頁），足認員警蔡一男、李彥儀於被告交出
    系爭槍彈前，即已根據線民之確切情資，懷疑被告持有槍彈
    ，揆諸上開說明，被告自非對於未發覺之罪自首而受裁判，
    與前開槍砲彈藥刀械管制條例第18條第1 項前段規定之自首
    情形不合，亦不符合刑法第62條自首之規定，自不得減輕或
    免除其刑，附此敘明。
四、又按犯罪之情狀顯可憫恕，認科以最低度刑仍嫌過重者，得
    酌量減輕其刑，刑法第59條定有明文。而刑法第59條之酌量
    減輕其刑，必於犯罪之情狀，或犯罪另有特殊之原因與環境
    等等，在客觀上足以引起一般同情，認為即予宣告法定低度
    刑期尤嫌過重者，始有其適用，至被告素行正當，情節輕微
    ，子女眾多等僅可為法定刑內從輕科刑之標準，不得據為酌
    量減輕其刑之理由（最高法院28年上字第1064號、45年台上
    字第1165號、46年台上字第935 號、51 年 台上字第899 號
    判例參照）。查持有槍砲對於社會大眾之生命、身體、財產
    安全有嚴重之威脅，被告為智慮成熟之成年人，對此自不能
    諉為不知，竟明知而違背上開禁誡法令，持有具有殺傷力之
    系爭槍彈，依其行為之原因及環境，在客觀上實不足引起一
    般同情，而認有可憫恕之情，故辯護人辯稱應依刑法第59條
    規定酌減其刑云云，洵不足採。
五、爰審酌被告正值青壯，不思端正行為，竟未經許可寄藏具殺
    傷力之系爭槍彈，威脅社會大眾之生命、身體安全，所為誠
    屬不該，惟念其犯後坦白承認犯行，態度尚佳，且持有系爭
    槍彈之期間不長，亦未用以從事其他不法行為之情，並考量
    持有槍彈之數量等一切情狀，量處如主文所示之刑，並就併
    科罰金部分，考量被告之學歷、職業及家庭經濟狀況，諭知
    如易服勞役，以新臺幣1 千元折算1 日之折算標準。至扣案
    之改造手槍1 支（槍枝管制編號：0000000000號），與鑑驗
    剩餘之直徑6.0 ±0.5 mm非制式子彈1 顆，因鑑定結果均具
    有殺傷力，屬槍砲彈藥刀械管制條例所列管之違禁物，應依
    刑法第38條第1 項第1 款規定宣告沒收。另送鑑經試射之非
    制式子彈1 顆，因其彈藥部分經擊發而燃燒殆盡，其餘部分
    亦裂解為彈頭及彈殼，不具有子彈之性質與作用，自毋庸為
    沒收之諭知，附此敘明。
據上論斷，應依刑事訴訟法第299 條第1 項前段，槍砲彈藥刀械
管制條例第8 條第4 項、第12條第4 項，刑法第11條前段、第55
條、第47條第1 項、第42條第2 項前段、第38條第1 項第1 款，
判決如主文。
本案經檢察官乙○○到庭執行職務。
中    華    民    國    99    年    9     月    21    日
                刑事第十五庭  審判長法  官  莊珮君
                                    法  官  許勻睿
                                    法  官  吳佳樺
如不服本判決應於收受本判決後10日內向本院提出上訴書狀，並
應敘述具體理由，如未敘述上訴理由者，應於上訴期間屆滿後20
日內補提理由書狀於本院（均須按他造當事人之人數附繕本）「
切勿逕送上級法院」。
以上正本證明與原本無異。
中    華    民    國    99    年    9     月    21    日
                                    書記官  陳恩慈
附錄本案論罪科刑之法條：
槍砲彈藥刀械管制條例第8條
未經許可，製造、販賣或運輸鋼筆槍、瓦斯槍、麻醉槍、獵槍、
空氣槍或第4 條第1 項第1 款所定其他可發射金屬或子彈具有殺
傷力之各式槍砲者，處無期徒刑或5 年以上有期徒刑，併科新臺
幣1 千萬元以下罰金。
未經許可，轉讓、出租或出借前項所列槍枝者，處5 年以上有期
徒刑，併科新臺幣1 千萬元以下罰金。
意圖供自己或他人犯罪之用，而犯前二項之罪者，處無期徒刑或
7 年以上有期徒刑，併科新臺幣1 千萬元以下罰金。
未經許可，持有、寄藏或意圖販賣而陳列第1 項所列槍枝者，處
3 年以上10年以下有期徒刑，併科新臺幣700 萬元以下罰金。
第 1 項至第 3 項之未遂犯罰之。
槍砲彈藥刀械管制條例第12條
未經許可，製造、販賣或運輸子彈者，處1 年以上7 年以下有期
徒刑，併科新台幣500 萬元以下罰金。
未經許可，轉讓、出租或出借子彈者，處6 月以上5 年以下有期
徒刑，併科新台幣300 萬元以下罰金。
意圖供自己或他人犯罪之用，而犯前二項之罪者，處3 年以上10
年以下有期徒刑，併科新台幣700 萬元以下罰金。
未經許可，持有、寄藏或意圖販賣而陳列子彈者，處5 年以下有
期徒刑，併科新台幣300 萬元以下罰金。
第 1 項至第 3 項之未遂犯罰之。

司法院資訊處製作；財團法人民間司法改革基金會備份。
